最　高　行　政　法　院　判　決
　　　　　　　　　　　　　94年度判字第00558號
上　訴　人　乙○○
被 上訴 人　財政部高雄市國稅局
代　表　人　邱政茂
參　加　人　財政部臺灣省南區國稅局
代　表　人　甲○○
上列當事人間因綜合所得稅事件，上訴人對於中華民國92年1月9
日高雄高等行政法院91年度訴字第574號判決，提起上訴。本院
判決如下：
　　主  文
上訴駁回。
上訴審訴訟費用由上訴人負擔。
    理　由
一、本件上訴人為加高電子股份有限公司（下稱加高公司）股東
    ，該公司於民國84年間以83年度之未分配盈餘轉增資擴充設
    備，惟未依行為時促進產業升級條例（下稱促產條例）施行
    細則第41條規定，於取得完成證明後3個月內所在地稅捐稽
    徵機關即參加人辦理緩課股東所得稅。被上訴人以其不符緩
    課所得稅要件，依法應追繳各受配股利股東84年度綜合所得
    稅，乃核定上訴人84年度之營利所得新臺幣（下同）3,031,
    640元，綜合所得總額為5,818,539元，所得淨額為5,196,81
    0元，應補徵綜合所得稅額707,335元，並加計利息268,811
    元。上訴人不服，循序提起行政訴訟。
二、上訴人於原審主張：加高公司於取得前臺灣省政府建設廳（
    下稱省建設廳）87年12月18日（87）建一字804065號函之完
    成證明後，即於88年2月17日函鳳山稽徵所供核，參加人卻
    稱未收到該函，並以89年4月7日南區國稅審二字第89024541
    號函通知加高公司，未於取得完成證明後3個月內辦理緩課
    所得稅，不符緩課規定。查行為時（下同）促產條例施行細
    則第41條所定應檢附之5款文件，除第4款外，均屬報請省建
    設廳核備所須證件，省建設廳於函覆同意備查時，已副知參
    加人，而第4款文件，係85年華南銀行之簽證文件，該行亦
    於85年6月13日以信三字第04985號函，送請參加人核備在案
    。是本件緩課所得稅之實質要件於省建設廳核發完成證明時
    已告完成，促產條例施行細則第41條僅係將前開已副知參加
    人之文件，再行彙報所在地之稽徵機關，若僅該稽徵機關未
    收到該等彙送文件，而未獲享緩課所得稅權益，實與促產條
    例第1條立法精神相違背，且參加人亦未善盡輔導之責。另
    依促產條例施行細則第38條第3項規定，未能於規定期限內
    申請完成證明者，尚有4年5個月之寬限期，已取得完成證明
    者，卻因未於3個月內將已以副本行文參加人之函件，再次
    彙送，而遭取銷緩課資格，有欠公允。為此訴請撤銷訴願決
    定及原處分。
三、被上訴人則以：加高公司未於規定期限向參加人辦理緩課所
    得稅之申請，不符增資緩課所得稅之規定，經參加人以89年
    4月7日南區國稅審二字第89024541號函通知依法應追繳原增
    資配股股東84年度所得稅並加計利息，該公司不服，循序提
    起行政訴訟，經高雄高等行政法院90年度訴字第1565號裁定
    駁回，是被上訴人依行為時促產條例施行細則第47條第3項
    規定，據以歸課上訴人營利所得，補徵所得稅，並加計利息
    ，並無不合等語，資為抗辯。
四、原審斟酌全辯論意旨及調查證據之結果，以：按「個人之綜
    合所得總額，以其全年左列各類所得合併計算之：第一類：
    營利所得：公司股東所分配之股利．．．。」「公司以其未
    分配盈餘增資供左列之用者，其股東因而取得之新發行記名
    股票，免計入該股東當年度綜合所得額；．．．」「適用本
    條例第16條第1款、第2款規定之公司，應於取得原計畫核備
    機關核發完成證明後3個月內，檢附下列證明文件向公司所
    在地之稅捐稽徵機關辦理緩課所得稅。一、增資配股資料申
    請書。二、股東會會議紀錄、盈虧撥補表、資本公積來源明
    細表及擴充或償還計畫（含增置生產設備之資金來源及運用
    說明）。三、原計畫核備機關核發之增資擴充或償還計畫核
    備函。四、經簽證機構簽證完畢之股票樣張及股票簽證證明
    文件。五、原計畫核備機關核發之『公司申請利用未分配盈
    餘增資擴充生產設備、償還生產設備貸款未付款完成證明書
    』及其設備清單。六、本次增資如係用於償還增置擴充設備
    之貸款或未付款者，應檢附借款合約書（須註明購置之機器
    設備）及還款證明書。」「適用本條例第16條第1款、第2款
    及第17條之公司，未符合第36條之規定，或未依第37條至第
    43條之規定，向主管機關申請核備或核發證明者，不予核發
    完成證明。」「適用本條例第16條、第17條之公司或創業投
    資事業未依第37條至第45條規定期限向管轄稽徵機關申報、
    或未依規定取得主管機關核發之完成證明或轉投資之重要事
    業未依限完成者，由管轄稽徵機關追繳其當年度股東所得稅
    ，並自當年度所得稅結算申報屆滿之次日起至繳納之日止，
    依郵政儲金匯業局1年期定期存款利率，按日加計利息，一
    併徵收。」分別為行為時所得稅法第14條第1項第1類、促產
    條例第16條及同條例施行細則第41條、第47條第1項、第3項
    所明定。經查加高公司係於84年8月18日依促產條例第16條
    第1款及同條例施行細則第32條第1款規定（84年11月15日修
    正為第37條）檢附相關文件資料，就其利用83年度未分配盈
    餘轉增資專供增置從事生產用機器設備，報請前省建設廳核
    備，並經該廳於同年8月25日函准核備，副本並送參加人。
    嗣加高公司完成機器設備之增置等事項後，即於86年10月23
    日依促產條例施行細則第38條規定以第一誠字第86104號函
    檢附相關證明文件影本，報請省建設廳核備，並經該廳以87
    年12月18日（87）建一字第804065號函發予「加高公司利用
    未分配盈餘增置機器設備完成證明書及設備清單」等情，已
    經上訴人陳述甚明，並有上開申請書及省建設廳函文影本附
    卷可稽，自堪認定。上訴人雖主張加高公司於收受上述省建
    設廳核發之完成證明書後即於88年2月17日以平信發函就近
    之鳳山稽徵所並檢附相關資料供核云云。然參加人並無鳳山
    稽徵所此單位，參加人經加高公司人員告知曾檢送申請緩課
    所得稅文件後，即發函參加人之高雄縣分局、岡山稽徵所及
    高雄縣稅捐處等單位查詢有無收到訴外人加高公司檢送之文
    件，惟均經表示無收受加高公司之文件等情，亦據參加人人
    員陳述綦詳，並有參加人高雄縣分局89年3月15日南區國稅
    高縣資字第89010450號函影本附卷足按。上訴人既未能提出
    加高公司有向參加人申請准予緩課股東所得稅之確實資料，
    而經參加人向相關單位查詢結果亦無法查得加高公司有檢送
    申請文件之情形，況參加人亦無加高公司所稱之鳳山稽徵所
    存在，則上訴人主張加高公司有於88年2月17日依據促產條
    例施行細則第41條規定檢附相關資料予參加人辦理緩課股東
    所得稅證明一節，即難採取。參加人因加高公司未於取得完
    成證明之日起3個月內申請緩課股東所得稅，故以89年4月7
    日南區國稅審二字第89024541號函通知加高公司其以83年度
    盈餘轉增資擴充設備一案，不符緩課股東所得稅要件。加高
    公司對上開函文，曾提起訴願及行政訴訟，均因訴願逾期致
    遭程序上駁回確定。姑不論加高公司有否爭執，然就是否緩
    課之本質言之，其利益係存在於股東而非公司，而就上訴人
    言之，上訴人既係因參加人所為不符緩課股東所得稅之認定
    致被補徵本件綜合所得稅，且係因本件之補徵綜合所得稅處
    分，上訴人始知緩課股東所得稅一事未受允准，故就上訴人
    應否補徵本件綜合所得稅之前提即參加人所為不符緩課股東
    所得稅之認定，本件仍應加以審究。查促產條例第16條規定
    僅係就符合一定條件之公司給予緩課股東所得稅之租稅優惠
    為原則性之規定，並無關於如何取得此緩課股東所得稅租稅
    優惠之細節性、執行性規定，故其施行細則第35條至第47條
    乃就如何取得該條例第16條所定之租稅優惠為細節性及執行
    性之規定。具體言之，公司欲依據促產條例第16條規定將此
    等營利所得緩課股東所得稅，需先依促產條例施行細則第37
    條規定（84年11月15日修正後）之程序向主管機關申請核備
    ，但此時僅係先讓股東取得之營利所得暫時得無庸於分配年
    度申報所得稅，但須待公司依據促產條例施行細則其他規定
    取得完成證明，並向稅捐稽徵機關辦理緩課股東所得稅經核
    准後，緩課股東所得稅之租稅優惠始確定取得。促產條例第
    16條既為一關於租稅優惠之規定，而有關稅捐稽徵事項，多
    而繁雜，勢難完全委由稅捐稽徵機關鉅細靡遺介入課稅要件
    事實之調查，故藉由課予納稅義務人一定之申報協力義務，
    不僅可顧及行政資源之有限性，更有助於行政效能目的之達
    成。司法院釋字第537號解釋理由書更明白揭櫫「．．．惟
    稅捐稽徵機關所須處理之案件多而繁雜，且有關課稅要件事
    實，類皆發生於納稅義務人所得支配之範圍，其中得減免事
    項，納稅義務人知之最詳，若有租稅減免或其他優惠情形，
    仍須由稅捐稽徵機關不待申請一一依職權為之查核，將倍增
    稽徵成本。因此，依憲法第19條『人民有依法律納稅之義務
    』規定意旨，納稅義務人依個別稅捐法規之規定，負有稽徵
    程序之申報協力義務，實係貫徹公平及合法課稅所必要。」
    之意旨。尤其自促產條例施行細則第41條規定公司向公司所
    在地之稽徵機關辦理緩課所得稅所需提出之文件觀之，可知
    稅捐稽徵機關仍須進行是否准予緩課之實質審查。蓋其審查
    之項目，除確定申請之公司確實已取得完成證明外，因申請
    增資緩課股東所得稅之公司，於經核備後其股東之增資營利
    所得實際上已先暫行緩課股東所得稅，故為免稅捐稽徵機關
    無從列管查核該公司之股東轉讓過戶情形，乃另規定申請緩
    課之公司應提供自核發完成證明後至該公司提出申請前仍持
    有緩課股票之股東人數及股數等資料之增資配股資料申請書
    。另因緩課之股票，於配股時即不核課所得稅，如未於股票
    背面予以註明，其後若有移轉，則會視為一般股票，而不再
    核課所得稅，故本條第4款即規定公司亦應提出經簽證機構
    簽證完畢之股票樣張及股票簽證證明文件，以供稅捐稽徵機
    關查核其所發行之增資股票有否依促產條例施行細則第46條
    第1項規定記載應註明之事項。故而促產條例施行細則第41
    條規定公司於取得完成證明後應向公司所在地之稅捐稽徵機
    關辦理緩課所得稅，既有其程序上之必要性，且賦予公司申
    辦之協力義務亦為貫徹公平及合法課稅所必要，即難謂本條
    規定有增加母法（即促產條例）所無之限制。又稅捐稽徵法
    第21條就稅捐之核課定有5年核課期間之規定，亦即若逾核
    課期間，縱稅捐稽徵機關發現已先暫緩課之股東所得稅實不
    符緩課要件，亦無從予以補徵，是以基於賦稅之公平性，緩
    課股東所得稅之租稅優惠亦應與稅捐之核課規定相配合。而
    促產條例施行細則第41條所以規定：適用本條例第16條第1
    款、第2款規定之公司，應於取得原計畫核備機關核發完成
    證明後「3個月」內，檢附下列證明文件向公司所在地之稅
    捐稽徵機關辦理緩課所得稅，其制定原意即係為使稅捐核課
    案件早日確定，避免業者遲遲未向稽徵機關提出申請，而造
    成日後查核困擾，增加稽徵成本。加以促產條例施行細則第
    38條第3項規定，申請完成證明之時間，於有正當理由時允
    許得延至當次增資分配股利基準日之次年1月1日起算4年5個
    月，且依促產條例施行細則第41條規定向稅捐稽徵機關辦理
    緩課所得稅所需提出之文件，均係該公司原已存在之文件資
    料，故此等期間之規定，顯已斟酌適用本條例之公司之實際
    需要，並兼顧稅捐稽徵法第21條租稅核課期間及商業會計法
    第38條會計憑證保存期限等規定，自為執行母法及相關法律
    所必要，應符合母法之立法意旨，且未逾越母法之限度（司
    法院釋字第480號解釋參照）。上訴人徒以促產條例施行細
    則第38條第3項規定尚有給予寬限期為由，爭執3個月期間之
    限制不合理云云，顯有誤會，不足採取。又促產條例施行細
    則第41條關於3個月期間之規定，係斟酌上述核課期間及作
    為需要期間等因素綜合考量之結果，所為一般性之規定，已
    如上述，是雖訴外人加高公司因取得完成證明之時間所耗不
    多，致參加人嗣後進行調查時加高公司全部使用之時間亦未
    達4年5個月，亦屬其個案之情節，究不得因此爭執促產條例
    施行細則第41條所定3個月期間不合理，故上訴人為此爭執
    ，亦無可採。再按租稅優惠之本質，在於相同負擔能力，賦
    予其不同之租稅待遇，而以經濟政策或社會政策，作為不同
    待遇之合理正當事由。而關於促產條例第16條所規定之租稅
    優惠，則係透過促產條例施行細則第35條至第47條之規定，
    為如何取得之細節性及執行性規定，亦即在公司完成施行細
    則所規範之細節性及執行性規定，而符合促產條例第16條所
    規定予以緩課股東所得稅之要件時，始能獲得此條所規定之
    租稅優惠。是促進條例施行細則第47條第1項及第3項規定，
    僅是就公司因未履行緩課所得稅要件，當然未能獲得緩課所
    得稅優惠之效果為明確宣示之規定，而非一賦予失權效果之
    規定，故此一規定亦與租稅法定主義及納稅義務人基本權之
    保無違。綜上所述，參加人以加高公司以83年度之未分配盈
    餘轉增資擴充設備案，未依促產條例施行細則第41條規定，
    於取得完成證明後3個月內向該局辦理緩課股東所得稅，致
    不符緩課所得稅要件之認定，並無不合，故而被上訴人據以
    追繳各受配股利股東84年度綜合所得稅，核定上訴人84年度
    之營利所得3,031,640元，應補徵綜合所得稅額707,335元，
    並加計利息208,811元，核屬有據，訴願決定予以維持，亦
    無不合等為其判斷之基礎，並說明其證據之取捨，而以上訴
    人之訴為無理由，予以駁回。
五、原判決經核於法無違。促產條例施行細則第41條、47條乃就
    如何取得該條例第16條所定之租稅優惠為細節性及執行性之
    規定，未增加母法所無之限制，業經原判決說明綦詳，無違
    反租稅法律主義，亦未牴觸司法院釋字第210、217、268、
    274、313、360、367號解釋意旨。前開細則第41條規定，係
    課予公司申辦之協力義務，所定3個月期限，亦屬合理，公
    司未履行協力義務，即未達成緩課所得稅優惠之效果，上開
    細則第47條規定係明確宣示該效果，而非賦予失權效果，亦
    經原判決指明，此亦非請求權之消滅時效規定，與司法院釋
    字第474號解釋無關，尚與釋字第480、537號解釋意旨無違
    。上訴意旨，猶復執陳，指摘原判決未當，非有理由，應予
    駁回。
六、依行政訴訟法第255條第1項、第98條第 3項前段，判決如主
    文。
中    華    民    國    94    年    4     月    14    日
                  第一庭審判長法  官　黃　綠　星
                              法  官  陳　秀　美
                              法  官　蔡　進　田
                              法  官　黃　璽　君
                              法  官　廖　宏　明
以  上  正  本  證  明  與  原  本  無  異
中    華    民    國    94    年    4    月    15     日
　　　　　　　　　　　　　　　書記官　邱　彰　德
